臺灣基隆地方法院民事判決　　　　　　　 96年度訴字第376號
原　　　告　乙○○
被　　　告　甲○○
上列當事人間請求損害賠償事件，經本院刑事庭移送前來 (96年
度附民字第31號) ，本院於中華民國96年11月22日言詞辯論終結
，判決如下：
    主  文
被告應給付原告新臺幣陸拾萬柒仟元，及自民國九十六年七月二
十八日起至清償日止，按年息百分之五計算之利息。
原告其餘之訴駁回。
訴訟費用由被告負擔十分之九，餘由原告負擔。
本判決原告勝訴部分，於原告以新臺幣貳拾萬貳仟元供擔保後，
得為假執行，但被告如以新臺幣陸拾萬柒仟元預供擔保，得免為
假執行。
原告其餘假執行之聲請駁回。
    事  實
壹、程序方面：
一、按訴狀送達後，原告不得將原訴變更或追加他訴，但擴張或
    減縮應受判決事項之聲明者，不在此限民事訴訟法第255條
    第1項第3款定有明文。本件原告原起訴主張：被告應給付原
    告新臺幣 (下同)650,000 元，及自民國 (下同) 96 年3月6
    日起至清償日止按年息5％計算之利息。嗣於96年11月22日
    言詞辯論期日變更訴之聲明為：被告應給付原告646,977，
    及自起訴狀繕本送達翌日起至清償日止，按年息5％計算之
    利息，核與前開規定相符，應予准許。
二、被告經合法通知未於最後言詞辯論期日到場，核無民事訴訟
    法第386條各款所列情形，爰依原告之聲請，由其一造辯論
    而為判決。
貳、實體方面：
一、原告起訴主張：
 (一)被告於95年10月19日12時45分，駕駛車牌號碼216-GX號營
     業大貨車，在基隆市○○街正榮一號橋旁，竊取原告所有
     車牌號碼HC-55號營業拖車白鐵製車斗 (下稱系爭車斗) ，
     系爭車斗價值40萬元；且因被告前開偷竊行為，致原告自
     95年10月19日系爭車斗遭竊起至96年3月6日原告購得另一
     車斗可供原告繼續工作止，共計138天無法工作之營業損失
     共計207,000元，及原告因此另須再次繳納之強制汽車責任
     險6,534元、任意險12,489元、牌照稅7,962元、燃料稅
     12,992元，共計3 9,977元，原告因被告之偷竊行為總計損
     失646,977元。
 (二)對被告答辯所為陳述略以：系爭車斗淨重計有8.491公噸，
     縱以廢鐵論斤變賣，亦有30餘萬元之價值；且另購中古車
     斗本即需要較長時間等語。
 (三)並聲明：1.被告應給付原告646,977元，及均自起訴狀繕本
     送達翌日起至清償日止，按年息5％計算之利息2.原告願供
     擔保，請准宣告假執行。
二、被告未於最後言詞辯論期日到庭，惟據其以往答辯略以：
 (一)系爭車斗乃74年出廠，迄95年止遭被告竊取之日止，已有
     22年時間，依行政院所發佈之固定資產耐用年數表計算，
     被告竊取系爭車斗時，系爭車斗已無殘值，且原告亦未舉
     證證明系爭車斗確有如原告所稱之價值，原告主張系爭車
     斗有40萬元之價值，自不可採。縱系爭車斗非已無殘值，
     惟原告於系爭車斗遭竊時之警詢筆錄時亦自陳系爭車斗僅
     有25萬元之價值，原告主張系爭車斗有40萬元之價值，即
     非可採。
 (二)依最高法院30年上字第18號判例、最高法院95年台上字第
     1723號判例意旨，原告主張其因本件竊案致有138天無法工
     作之營業損失207,000元，及原告因此另須再次繳納之強制
     汽車責任險6,534元、任意險12,489元、牌照稅7,962元、
     燃料稅12,992元，共計損失236,977元部分，系爭車斗乃市
     面一般得以交易流通之商品，原告應可立即購得，故系爭
     車斗遭竊不必然造成如原告所主張之營業損失、稅金、保
     險金之損失，原告此部分主張，亦無可採。
 (三)並聲明：1.原告之訴駁回。2.如受不利判決，願供擔保請
     准宣告免予假執行。
三、經查，被告於95年10月19日12時45分，駕駛車牌號碼216-GX
    號營業大貨車，在基隆市○○街正榮一號橋旁，竊取原告所
    有車牌號碼HC-55號營業拖車白鐵製車斗並予變賣，系爭車
    斗為74年出廠、白鐵鑄造、淨重8.491公噸，原告自96年3月
    6日始購得另一中古車斗之事實，為兩造所不爭執，並經本
    院依職權調閱臺灣基隆地方法院檢察署96年度偵字第1113
    號、96年度請上字第39號偵查案卷，及本院96年度易字第
    195號、96年度基簡694號、96年度簡上字第134號刑事卷宗
    查核無訛，自堪信為真實。
四、原告主張系爭車斗遭被告竊取時價值為40萬元之事實，業據
    證人即於系爭車斗失竊前曾為原告維修該車斗之車斗維修工
    沈永豐到庭證稱「 (問：)證人95年2月14日是否有幫原告修
    車斗？是的，我幫他修車斗的修補、煞車系統，將有破洞、
    有損害的地方修好。」、「  (問：95年2月時你估系爭車斗
    約值多少市價？) 中古車市價大約在三、四十萬元左右不等
    ，原告的車斗也是差不多有四十萬元的價值，因為廢鐵漲價
    ，所以價格也比較高。白鐵不會生鏽，車斗用久了，只是油
    漆會脫落，功能不會受影響，所以價格並不會因為使用久了
    ，就有很大的差別」等語 (見本院96年11月22日言詞辯論筆
    錄) 。被告雖辯稱系爭車斗為74年出廠，依行政院所發佈之
    固定資產耐用年數表計算，系爭車斗已無殘值云云。惟前開
    耐用年數表僅為行政院發布供認定業經使用之固定資產價值
    之參考，並非認定固定資產殘值之唯一依據，亦無當然排除
    其他證據之效力，法院仍應參酌個別資產之具體情形及社會
    經濟現狀以決定其價值，而證人沈永豐既於系爭車斗失竊前
    為其進行維修，復為職業車斗維修工而對於大貨車車斗之性
    能、市價具備相當專業知識，其對於系爭車斗為被告竊取前
    價值之認定，自較無法斟酌個別固定資產具體情形之前揭耐
    用年數表所定標準為可採。又按當事人之一造，在別一訴訟
    事件所為不利於己之陳述，縱使與他造主張之事實相符，亦
    僅可為法院依自由心證認定事實之資料，究未可與民事訴訟
    法第二百七十九條所稱之自認同視   (最高法院28年上字第
    2171號判例意旨參照) 。被告雖另辯稱原告於系爭車斗遭竊
    時之警詢筆錄自陳系爭車斗價值約25萬元，故系爭車斗價值
    應僅為25萬元云云，然衡諸社會常情，所有權人對於自己所
    有業經使用資產市價之判斷未必準確，此即中古車輛或房屋
    之出賣人於定出賣價格前往往先經專業人士估算其欲出售資
    產價值之原因，是原告雖於警詢中自陳系爭車斗價值約為25
    萬元，惟揆諸前揭說明，該等陳述並非原告就系爭車斗價值
    之自認，而僅係原告當時臆測之價值，尚難以此即謂具備認
    定大貨車車斗價值能力之證人沈永豐之證言為不可採，被告
    所辯，自非足取。
五、按損害賠償，除法律另有規定或契約另有訂定外，應以填補
    債權人所受損害及所失利益為限。依通常情形，或依已定之
    計畫、設備或其他特別情事，可得預期之利益，視為所失利
    益。民法第216條定有明文。原告主張其因系爭車斗遭竊至
    96年3月6日另購得新車斗前，期間共有138天無法營業，而
    其於95年9月份營業額為164,079元、96年6月份營業額為
    180,867元、96年7月份營業額為172,914元，按每日營業所
    得1,500元計算，原告共受有207,000元之營業損失等事實，
    業據其提出車輛買賣契約書及95年9月份、96年6月至7月份
    之營業額清單為證，被告雖辯稱大貨車車斗乃市面一般流通
    交易商品，應可立即購得云云；惟查，中古物品之取得，本
    不若取得新品便利，況原告再購置之中古物品為大貨車車斗
    ，價值動輒數十萬元，市場來源本非穩定，原告尚須花費時
    間精力尋找價格、性能均合適之中古車斗，原告既已提出前
    揭買賣契約書證明其於系爭車斗失竊138日後始購得，被告
    復未舉證證明上開時間有何不合理之處，其空言抗辯，亦非
    足取，是原告原告主張因系爭車斗遭竊至其購得新車斗期間
    ，每日受有營業損失1,500元，總計受有207,000元【計算式
    ：1,500元×138天＝207,000元】營業損失，為有理由，應
    予准許。至原告雖另主張被告應賠償其因系爭車斗遭竊無法
    營業，卻仍需繳納之汽車責任險保險費6,534元、任意險保
    險費12,  489元、牌照稅7,962元、燃料稅12, 992元云云，
    惟查前揭各項原告請求之保險費及稅費，均為原告為獲取營
    業所得所必要支出之各項營業成本，並非因被告前揭侵權行
    為所生，而被告應賠償原告上開營業損失乙情，既如前述，
    則原告請求賠償上開不能營業期間之保險費及稅費，自無理
    由，應予駁回。
六、從而，原告依侵權行為損害賠償之法律關係，請求被告給付
    607,000元【計算式：400,000＋207,000＝607,000】，及自
    起訴狀繕本送達翌日即96年7月28日起至清償日止，按年息5
    ％計算之利息，為有理由，應予准許，其逾此部分之請求，
    為無理由，應予駁回。
七、兩造分別陳明願供擔保，聲請宣告假執行或免為假執行，經
    核原告勝訴部分，尚無不合，爰分別酌定相當之擔保金額宣
    告之；原告其餘假執行之聲請，因訴之駁回而失所附麗，應
    予駁回。
八、據上論結，本件原告之訴為一部有理由、一部無理由，並依
    民事訴訟法第385條第1項前段、第79條、第390條第2項、第
    392條第2項，判決如主文。
中　　華　　民　　國　　96　　年　　12　　月　　6　　日
                        民事庭法　官    姚貴美
以上正本係照原本作成。
對於本件判決如有不服，應於收受送達後20日內向本院提出上訴
書狀，敘述上訴之理由，上訴於臺灣高等法院，並按他造當事人
之人數附具繕本。
中　　華　　民　　國　　96　　年　　12 　　月　　6　　日
                              書記官    江美琪
